【裁判字號】    97,簡上,37
【裁判日期】    970428
【裁判案由】    恐嚇
【裁判全文】
臺灣基隆地方法院刑事判決              97年度簡上字第37號
公  訴  人  臺灣基隆地方法院檢察署檢察官
上  訴  人
即  被  告  甲○○
選任辯護人  蕭嘉甫 律師
上列上訴人因恐嚇案件，不服本院基隆簡易庭97 年度基簡字第
98號中華民國97年1月22日第一審刑事簡易判決（聲請簡易判決
處刑案號：台灣基隆地方法院檢察署97年度偵字第79號），提起
上訴，本院管轄之第二審合議庭判決如下：
    主  文
上訴駁回。
    事實及理由
一、本案經本院審理結果，認第一審以被告甲○○犯刑法第305
    條之恐嚇罪，判處拘役20日，並諭知易科罰金之折算標準，
    其認事、用法均無違誤，量刑亦屬妥適，應予維持，除引用
    第一審判決書記載之事實、證據外，就事實部分補充：當場
    對丁○○揚言：「你們外地人太臭屁，我讓你們走得進來，
    走不出去這村子」；補充證據如下：證人即丙○○、證人告
    訴人丁○○於本院審理時結證在卷（見本院97年4月14 日審
    判筆錄）。
二、被告甲○○上訴意旨略稱：伊並沒有出言恐嚇云云。惟查，
    就被告於何等情形下出言恐嚇及恐嚇之言詞為何各節，證人
    即告訴人丁○○及證人丙○○業已證述明確，綜觀其案發後
    之歷次筆錄，所述始終如一；且於本院審理被告本件恐嚇案
    件時，均到庭具結作證，在負擔偽證罪處罰之心理壓力下，
    經由檢察官及選任辯護人進行交互詰問，就被告出言恐嚇之
    過程，亦陳述明白清楚，若非親身經歷，何以致之？又查，
    證人丙○○僅係當時受僱之怪手司機，與告訴人、被告彼此
    間均無特殊情誼，應無曲意迴護任何一方致己陷於偽證重典
    之必要，且其所證與告訴人前開各次指證情節大致相符，證
    人丙○○之證言應堪採信。
三、按刑法上所謂恐嚇，祇須行為人以足以使人心生畏怖之情事
    告知他人即為已足，其通知危害之方法並無限制，凡一切以
    直接之言語、舉動，或其他足使被害人理解其意義之方法或
    暗示其如不從將加危害，而使被害人心生畏怖者，均應包括
    在內。而該言語或舉動是否足以使他人生畏怖心，應依社會
    一般觀念衡量之，如行為人之言語、舉動，依社會一般觀念
    ，均認係惡害之通知，而足以使人生畏怖心時，即可認屬恐
    嚇，最高法院22年上字第1310號判例、73年度臺上字第1933
    號判決、84年度臺上字第813 號判決參照。本件被告在告訴
    人施工時不慎挖除其所種植之竹子，而對告訴人揚言：「你
    們外地人太臭屁，我讓你們走得進來，走不出去這村子」等
    語，衡諸社會一般觀念，此種舉動，足令一般人發生猜疑，
    畏懼生命、身體、名譽將來遭受不測而受到威脅，其行為於
    客觀上已可認屬惡害之通知，並達足使人心生畏怖之程度，
    被害人並因而心生恐懼。是尚不因告訴人於警察人員到場處
    理時，並未即時向員警提出告訴而謂告訴人當時並未心生畏
    懼。況詰之證人即告訴人丁○○亦明確結證稱：伊係外地人
    遇到這種事當然會害怕等語屬實，是被告所為，自足令人心
    生畏怖，致生危害於安全甚明。綜上所述，本件事證明確，
    被告前揭所辯，顯係卸責之詞，不足採信，其恐嚇犯行洵堪
    認定，選任辯護人聲請傳喚另一名挖土機司機徐文讓，核無
    傳喚之必要。本件上訴無理由，應予駁回。
據上論斷，應依刑事訴訟法第455條之1第1項、第3項、第368 條
、第373條，判決如主文。
本案經檢察官乙○○到庭執行職務。
中    華    民    國    97    年    4    月    28     日
                  刑事第三庭審判長法  官  鄭景文
                                  法  官  黃永定
                                  法  官  林淑鳳
以上正本證明與原本無異。
本件判決不得上訴。
中    華    民    國    97    年    4    月    28    日
                                  書記官  郭廷耀
附件：
臺灣基隆地方法院刑事簡易判決          97年度基簡字第98號
聲  請  人  臺灣基隆地方法院檢察署檢察官
被      告  甲○○  男  49歲（民國○○年○月○○日生）
                    住臺北縣金山鄉○○路164巷6號
                    身分證統一編號：Ｚ000000000號
上列被告因恐嚇案件，經檢察官聲請以簡易判決處刑（97年度偵
字第79號），本院判決如下：
    主      文
甲○○以加害生命、身體之事，恐嚇他人致生危害於安全，處拘
役貳拾日，如易科罰金，以新臺幣壹仟元折算壹日。
    事實及理由
一、犯罪事實：
    緣丁○○於民國96年4 月29日上午10時左右，鳩工（丙○○
    ）開整其女蔡美苓、蔡美娟所有、坐落在「臺北縣金山鄉○○段葵扇湖小段第16地號、第25-1地號」等2 筆土地，俾將
    其上之「樟樹」、「臺灣欒樹」移置他處而改植「楠木」、
    「肉桂」、「楓香」、「果樹」等各類樹木，乃因施工地界
    暨現場山坡地開挖等相關問題，而與到場制止之鄰地管理人
    甲○○發生口角。茲因甲○○主觀認定丁○○鳩工整地之行
    為，業已逾越地界、佔用鄰地，為迫使丁○○停止續為開挖
    ，竟萌生恐嚇他人致生危害於安全之故意，當場對丁○○揚
    言：「你這個外地人太臭屁，我要讓你走的進來，躺著出去
    ！」以此將加害丁○○生命、身體之事，恐嚇丁○○，使丁○○心生畏懼並即訴請查辦。
二、證    據：
  (一)被告甲○○雖否認曾以上開言詞恫嚇告訴人丁○○而使之心
    生畏懼，然則坦承於上揭時、地，確曾因「告訴人丁○○施
    工地界等相關問題，而到場制止並與告訴人丁○○互生口角
    」等客觀事實。
  (二)證人即告訴人丁○○於檢察官偵訊時之證述。
  (三)證人即「受僱告訴人丁○○而於上開時、地到場操作挖土機
    俾開整土地之工人丙○○」於檢察官偵訊時之證述。
  (四)卷附「被告檢舉告訴人丁○○違法開挖山坡地而衍生之相關
    資料」，如：內政部營建署陽明山國家公園管理處96年5 月
    4 日會勘紀錄1 份暨會勘現場照片3 張、財政部國有財產局
    臺灣北區辦事處基隆分處96年8 月7 日臺財產北基二字第09
    602014281 號函、陽明山警察隊96年4 月30日陽警字第0960
    001404號函暨其附件。
  (五)卷附「被告檢舉告訴人丁○○違法開挖山坡地所併予檢送之
    蒐證現場照片21張、臺北縣金山鄉兩湖村辦公室96年5 月2
    日北金村兩字第096050202 號函暨村民連署書」。
三、論罪科刑：
  (一)核被告所為，係犯刑法第三百零五條之恐嚇罪。
  (二)本院審酌被告之犯罪動機、迄無加害之實際作為，暨參酌被
    告之品行、生活狀況、智識程度、告訴人丁○○之法益侵害
    等一切情狀，量處如主文所示之刑，併諭知易科罰金之折算
    標準。末以，犯罪在96年4 月24日以前，且所犯復非「中華
    民國九十六年罪犯減刑條例第三條第一項所列各罪，併經宣
    告死刑、無期徒刑或逾有期徒刑一年六月之刑」者，方得適
    用中華民國九十六年罪犯減刑條例第二條第一項之減刑規定
    。茲本案被告實行犯罪之時間，既在96年4 月25日以後（即
    96年4 月29日，詳如前述），則其當與旨揭減刑要件不符，
    而無從邀此減刑之寬典。從而，本案尚不在應適用中華民國
    九十六年罪犯減刑條例第二條第一項第三款規定予以減刑之
    列，併此指明。
四、依刑事訴訟法第四百四十九條第一項前段，刑法第三百零五
    條、第四十一條第一項前段，刑法施行法第一條之一，逕以
    簡易判決處刑如主文。
如不服本判決，得自收受送達之日起10日內，向本院提起上訴。
中    華    民    國    97    年    1     月    22    日
                  基隆簡易庭法  官  王慧惠
以上正本證明與原本無異。
如不服本判決，應於判決送達後10日內，向本院提出上訴書狀，
敘述上訴理由，上訴於本院合議庭，並按他造當事人之人數附具
繕本。
中    華    民    國    97    年    1     月    22    日
                            書記官  王一芳
附錄論罪法條：
刑法第305條
以加害生命、身體、自由、名譽、財產之事，恐嚇他人致生危害
於安全者，處2年以下有期徒刑、拘役或3百元以下罰金。


司法院資訊處製作；財團法人民間司法改革基金會備份。
